臺灣新竹地方法院刑事裁定　
111年度聲更一字第2號
聲明異議人
即  受刑人  彭武康



上列聲明異議人即受刑人因公共危險案件，對於臺灣新竹地方檢
察署檢察官執行之指揮（110年度執更字第612號）聲明異議，經
本院以110年度聲字第1154號裁定後，受刑人提起抗告，經臺灣
高等法院以110年度抗字第1622號撤銷原裁定，發回本院，本院
裁定如下：
    主  文
聲明異議駁回。
    理  由
一、聲明異議意旨略以：聲明異議人即受刑人彭武康有去看醫生
    ，讓醫生評估並無酒癮，且自發生案件後已滴酒不沾，近來
    父母身體狀況漸漸不佳，懇求法院能給予自新的機會讓受刑
    人照顧家人，受刑人願意易科罰金並服務社會，警惕己所犯
    行，只希望再給受刑人機會易科罰金，讓受刑人能夠在外面
    好好工作，並陪伴、照顧家人，爰依刑事訴訟法第484條規
    定聲明異議等語。
二、按受刑人或其法定代理人或配偶，以檢察官執行之指揮為不
    當者，得向諭知該裁判之法院聲明異議，刑事訴訟法第484
    條定有明文。次按犯最重本刑為5年以下有期徒刑以下之刑
    之罪，而受6月以下有期徒刑或拘役之宣告者，得以新臺幣1
    ,000元、2,000元或3,000元折算一日，易科罰金。但易科罰
    金，難收矯正之效或難以維持法秩序者，不在此限，刑法第
    41條第1項亦有明定。上開易刑處分之否准，係法律賦予檢
    察官指揮執行時之裁量權限，執行檢察官自得考量受刑人之
    實際情況，是否有難收矯正之效或難以維持法秩序，以作為
    其裁量是否准予易科罰金或易服社會勞動之憑據，非謂一經
    判決宣告易科罰金之折算標準，執行檢察官即應為易科罰金
    或易服社會勞動之易刑處分。又所謂「難收矯正之效」及「
    難以維持法秩序」，乃立法者賦與執行檢察官得依具體個案
    ，考量犯罪特性、情節及受刑人個人特殊事由，審酌應否准
    予易刑處分之裁量權，檢察官就此項裁量權之行使，僅於發
    生裁量瑕疵之情況，法院始有介入審查之必要，倘檢察官之
    執行指揮，其程序上已給予受刑人就其個人特殊事由陳述意
    見之機會（包括在檢察官未傳喚受刑人，或已傳喚受刑人但
    受刑人尚未到案前，受刑人先行提出易科罰金聲請等情形）
    ，實體上並已就包含受刑人所陳述關於其個人特殊事由在內
    之刑法第41條第1項但書或第4項所指情形予以衡酌考量，則
    難認其裁量權之行使有何違法或不當可言。易言之，執行檢
    察官就受刑人是否確因易科罰金或易服社會勞動，而有難收
    矯正之效，或難以維持法秩序之情事，有裁量判斷之權限，
    法院僅得審查檢察官裁量時其判斷之程序有無違背法令、事
    實認定有無錯誤、其審認之事實與刑法第41條第1項但書、
    第4項之裁量要件有無合理關連、有無逾越或超過法律規定
    之範圍等問題，原則上不宜自行代替檢察官判斷受刑人有無
    上開情事。倘執行檢察官經綜合評價、衡酌後，仍認受刑人
    有上開不適宜為易刑處分之情形，而為否准受刑人易科罰金
    或易服社會勞動之執行命令，則屬執行檢察官裁量權之合法
    行使範圍，自不得任意指為違法或不當（最高法院110年度
    台抗字第1188號裁定意旨參照)。
三、經查：
(一)受刑人前因①犯不能安全駕駛致交通危險罪，經臺灣苗栗地
    方檢察署檢察官以94年度偵字第2423號為緩起訴處分確定，
    緩起訴期間自94年7月29日起至95年7月28日止，期滿未經撤
    銷。又因②犯不能安全駕駛致交通危險等罪，經國防部北部
    地方軍事法院以96年度訴字第153號判決判處應執行有期徒
    刑6月確定，並於96年9月28日易科罰金執行完畢。再因③犯
    不能安全駕駛致交通危險罪，經本院以106年度竹交簡字第3
    64號判決判處有期徒刑4月確定，並於107年3月6日易科罰金
    執行完畢。復因④犯不能安全駕駛致交通危險罪，經本院以1
    09年度竹交簡字第203號判決判處有期徒刑5月確定，並於10
    9年10月29日易科罰金執行完畢。另因⑤犯不能安全駕駛致交
    通危險罪，經本院以109年度交易字第548號判決判處有期徒
    刑6月確定等情，有上揭案號緩起訴處分書、判決書及臺灣
    高等法院被告前案紀錄表在卷可稽。嗣上開④⑤罪經本院以11
    0年度聲字第313號裁定應執行有期徒刑11月確定，由新竹地
    檢檢察官以110年度執更字第612號執行在案，並通知受刑人
    到案執行。受刑人於110年8月17日到場後檢附為恭紀念醫院
    乙種診斷證明書佐證其無酒癮並向檢察官聲請易科罰金，檢
    察官於斟酌受刑人之情形後，認「1.本案為第5次酒駕且5年
    內3犯（誤載為3年內5犯）。2.本次酒測值達0.634mg/L。3.
    距離前次犯行於1年內，且前案判決後1個月內再犯本案」，
    而有「未執行刑罰難收矯正之效」，乃不准受刑人易科罰金
    等情，亦有臺灣高等法院被告前案紀錄表、新竹地檢署執行
    筆錄、點名單、聲請易科罰金案件審核表、為恭紀念醫院之
    診斷證明書各1份在卷可稽，此經本院調閱新竹地檢署110年
    度執更字第612號執行卷宗等核閱無誤，堪以認定。
(二)檢察官上開執行處分雖前因未曾由檢察官就准否易科罰金之
    相關事由詢問受刑人，亦未實質給予表示其有無個人特殊事
    由及事由為何，而遭臺灣高等法院於110年11月12日以110年
    度抗字第1622號撤銷原裁定，發回本院，然嗣受刑人自行於
    111年3月3日前往地檢署聲請易科罰金，經檢察官就上開事
    項訊問受刑人，並於同日再次重為否准受刑人易科罰金之聲
    請，更於111年3月4日以函文敘明否准易科罰金之事由，則
    上開程序欠缺之事項既已由檢察官再次訊問受刑人後而補足
    完成，已再難憑此而認檢察官於110年8月17日之執行指揮有
    何違法或不當，況目前受刑人實際上係因檢察官111年3月3
    日之執行處分而入監執行，故就110年8月17日處分部分，更
    無救濟之實益。
(三)綜上所述，受刑人上述聲明異議事由，均無所據，檢察官之
    執行指揮，經核並無違法或不當，從而，本件聲明異議為無
    理由，應予駁回。
四、據上論斷，依刑事訴訟法第486條，裁定如主文。　　
中　　華　　民　　國　　111 　年　　7 　　月　　20　　日
                  刑事第九庭  法　官  李建慶
以上正本證明與原本無異。
如不服本裁定，應於裁定送達後5日內向本院提出抗告狀。
中　　華　　民　　國　　111 　年　　7 　　月　　20　　日
                              書記官  張慧儀